【裁判字號】    89,訴,98
【裁判日期】    890628
【裁判案由】    返還消費借貸款
【裁判全文】
臺灣新竹地方法院民事判決  八十九年度訴字第九十八號
    原      告  乙○○
    訴訟代理人  路春鴻律師
    複代理  人  甲○○      住.
    被      告  丙○○      住.
右當事人間返還消費借貸款事件，本院判決如左：
    主    文
被告應給付原告新台幣柒拾肆萬壹仟伍佰參拾壹元，及自民國八十七年四月一日起至
清償日止按年息百分之五計算之利息。
訴訟費用由被告負擔。
本判決第一項於原告以新台幣貳拾伍萬元為被告供擔保後，得假執行。
    事    實
甲、原告方面：
一、聲明：除假執行供擔保之金額外，餘如主文所示。
二、陳述：
（一）緣被告前於民國八十三年間向訴外人新竹國際商業銀行（更名前為新竹區中小
      企業銀行，簡稱新竹商銀）消費借款，並商請原告擔任其借款之連帶保證人，
      原告基於人情遂慨然允諾，且配合其辦理與新竹商銀完成對保手續，詎被告於
      向新竹商銀借得款項後，旋自八十四年十月二十五日起即未依約繳交本息，延
      宕至八十五年十二月間，該銀行乃與被告就其所欠之餘款七十四萬一千五百三
      十一元另訂借據，並要求為連帶保證人之原告開立自八十六年一月十五日起至
      八十七年三月十五日止之支票共十五紙，按月為被告代償前開借款，而原告已
      代為被告向新竹商銀清償前開七十四萬一千五百三十一元完畢。
（二）按保證人向債權人為清償後，債權人對於主債務人之債權，於其清償之限度內
      ，移轉與保證人，民法第七百四十九條定有明文，故保證人得就實際代償之數
      額，向主債務人求償；又保證人受主債務人之委任而為保證者，對於主債務人
      即有受任人之權利，除依一般委任法則，保證人因受任保證而代償之數額，應
      由委任之主債務人償還外，並應償還自支出時起之利息，最高法院十八年上字
      第一五六一號判例意旨亦可資參照。本件原告既受被告之委託而擔任其向新竹
      商銀借款之連帶保證人，並於被告不履行其消費借貸之債務時，代其償還欠款
      予債權人，原告爰依民法保證、消費借貸及委任之法律關係，依選擇合併之關
      係，訴請被告如數償還原告所代償之金額及自支出時起之利息。
三、對被告抗辯之陳述：
    被告先前曾自認有向新竹商銀借款辦對保手續，惟否認有拿到錢，再則辯稱其未
    向該銀行借錢，嗣後更辯稱其不會簽名，也不曾借據上之簽名是否為其所為不清
    楚云云，前後所述差異甚大，且被告亦曾以其自己之名義向保證責任新竹市第一
    信用合作社借款並設定抵押，顯見其平日確有向銀行借款之情形，是其本件所辯
    未邀同原告為連帶保證人向新竹商銀借款云云，與事實不合。
四、證據：提出代償證明書影本一份、土地登記簿謄本二份，並聲請本院向新竹商銀
    行函調原告所代為被告清償之該筆借款之原始借據、授信約定書及對保資料影本
    ，並聲請訊問證人鍾弘志。
乙、被告方面：
一、聲明：原告之訴駁回；訴訟費用由原告負擔。
二、陳述：
    伊並未向新竹商銀借貸如原告所述之借款，自無邀同原告擔任該借款之連帶保證
    人之情事。且伊先前固曾向保證責任新竹市第一信用合作社借款並設定抵押，惟
    不得據此即推認伊有向新竹商銀借款，伊並否認原告提出之代償證明書之真正，
    原告自應就其有代為被告清償銀行欠款之事實，負舉證之責。
    理    由
一、本件原告起訴時，原訴請被告給付其七十四萬一千五百三十一元及自八十五年十
    二月十七日起算之法定遲延利息，嗣於訴訟中，就其遲延利息之請求，減縮為自
    八十七年四月一日起至清償日為止，依民事訴訟法第二百五十五條第一項第三款
    之規定，原告所為訴之聲明之減縮，應予准許，先此敘明。
二、本件原告起訴主張：被告前於八十三年間向訴外人新竹商銀為消費借款，並商請
    原告擔任其借款之連帶保證人，原告乃配合其辦理，而與新竹商銀完成對保手續
    ，詎被告於向新竹商銀借得款項後，自八十四年十月二十五日起即未依約繳交本
    息，延宕至八十五年十二月間，該銀行乃與被告就其所欠之餘款七十四萬一千五
    百三十一元另訂借據，並要求為連帶保證人之原告開立自八十六年一月十五日起
    至八十七年三月十五日止之支票共十五紙，按月為被告代償前開借款，而原告嗣
    後已代為被告向新竹商銀清償前開七十四萬一千五百三十一元完畢，爰依民法保
    證、消費借貸及委任之法律關係，併依選擇合併之關係，訴請被告給付其代償之
    金額七十四萬一千五百三十一元及自八十七年四月一日起算之法定遲延利息等語
    ；被告則以：伊並未向新竹商銀借款，自無邀原告擔任借款保證人之情形，是原
    告請求伊清償代償之款項，核屬無據等語，以資置辯。
三、原告主張被告於八十三年間向訴外人新竹商銀為消費借款，並商請原告擔任其借
    款之連帶保證人，原告予以允諾，乃配合其辦理，而與新竹商銀完成對保手續，
    詎被告於向新竹商銀借得款項後，旋自八十四年十月二十五日起即未依約繳交本
    息，延宕至八十五年十二月間，該銀行乃與被告就其所欠之餘款七十四萬一千五
    百三十一元另訂借據，並要求為連帶保證人之原告開立自八十六年一月十五日起
    至八十七年三月十五日止之支票共十五紙，按月為被告代償前開借款，而原告已
    代為被告向新竹商銀清償前開七十四萬一千五百三十一元完畢等情，已據原告提
    出由新竹商銀竹北分行所出具之代償證明書一份為證，且本院經原告之聲請，向
    新竹商銀行函查由被告向該銀行借款，並由原告擔任其借款連帶保證人之借款情
    形，已據該銀行竹北分行函復稱：「貴院函附之代償證明書經查係丙○○以乙○
    ○連帶保證人向本行辦理信用貸款定約金額新台幣貳佰萬元整，期間八十三年一
    月三十一日至八十五年七月三十一日止分三十個月攤還本息，該筆借款已於八十
    五年十二月十六日清償完畢，惟本行已無該筆借款之借據及相關借貸資料」之情
    ，有該分行竹商銀竹北字第六九四之一號函在卷可憑，核與原告所提出之上開代
    償證明書內容相符。而被告確有於八十五年十二月十三日再與新竹商銀簽立借據
    ，其借貸金額為七十萬元，且該筆借貸係於八十七年四月一日清償完畢之情，亦
    有新竹商銀行竹商銀竹北字第四七五之一號函及檢附之借據影本一份在卷可憑。
四、被告雖以前揭情詞置辯，惟查，被告就原告所述其向新竹商銀借款並由原告擔任
    連帶保證人一事，始於庭訊時陳稱：「我不清楚為何借此筆款項，是我太太與人
    合夥開鐵工廠，銀行只叫我去對保，餘我不清楚」等語（本院八十九年三月十六
    日言詞辯筆錄），似已自認有向新竹商銀借貸該筆款項之事實。又被告陳稱其不
    會寫自己之名字，惟由前述新竹商銀所檢送之八十五年十二月十三日簽立之借據
    ，其中「丙○○」之字跡確屬甚不公整之情觀之，可認該份借據上「丙○○」之
    簽名，確係不太會寫字之被告所為，否則如係遭他人所偽造，則其偽造之字跡當
    不致於如此。參以被告先前曾分別於八十四年及八十六年間向保證責任新竹市第
    一信用合作社借款，並提供不動產設定抵押權之情，亦據原告提出土地登記簿謄
    本二份為證，且為被告所不爭執。準此，堪認被告確有於八十三年間向訴外人新
    竹商銀借款，並由原告擔任其連帶保證人之情形，則被告嗣後辯稱其未曾向新竹
    商銀借款，亦未曾由被告擔任其借款之連帶保證人云云，即難以成立。
五、按連帶債務人中之一人，因清償或其他行為，致他債務人同免責任者，得向他債
    務人請求償還其各自分擔之部分，並自免責時起之利息，民法第二百八十一條第
    一項定有明文，又按保證人向債權人為清償後，債權人對於主債務人之債權，於
    其清償之限度內，移轉與保證人，同法第七百四十九條亦有明定。本件原告確有
    擔任被告於八十三年間向新竹商銀借款之連帶保證人，已如前述，則兩造間就該
    借款債務，對借款人即新竹商銀而言，即為連帶債務人。嗣後因被告積欠借款人
    即新竹商銀借款債務七十四萬一千五百三十一元迄未清償，乃由原告居於連帶債
    務人之地位代為被告清償，並於八十七年四月一日清償完畢之情，亦有被告提出
    前開代償證明書所附之支票明細及前開新竹商銀之函文內容可憑，從而原告基於
    連帶保證人之地位，依保證債務代償之法律關係，訴請被告給付其代償之七十四
    萬一千五百三十一元及自代償日即八十七年四月一日起至清償日止，按年息百分
    之五計算之利息，核屬於法有據，應予准許。
六、就主文第一項部分，原告陳明願供擔保，聲請宣告假執行，核無不合，爰酌定相
    當擔保金額准許之。
七、本件因事證明確，兩造其餘主張、攻擊防禦方法並所提之訴訟資料，核與判決結
    果不生影響，無庸一一論列審酌之必要，附此敘明。
八、據上論結，本件原告之訴為有理由，依民事訴訟法第七十八條、第三百九十條第
    二項，判決如主文。
中      華      民      國    八十九    年      六      月    二十八    日
                                  臺灣新竹地方法院民事第一庭
~B法      官  鄭政宗
右為正本係照原本作成。
如對本判決上訴，須於判決送達後廿日內向本院提出上訴狀。
~B法院書記官  沈藝珠
中      華      民      國    八十九    年      六      月     二十八   日


司法院資訊處製作；財團法人民間司法改革基金會備份。
